【裁判字號】    98,易,1435
【裁判日期】    990120
【裁判案由】    傷害
【裁判全文】
臺灣高雄地方法院刑事判決              98年度易字第1435號
公  訴  人  臺灣高雄地方法院檢察署檢察官
被      告  甲○○
                    （現於臺灣高雄監獄執行中）
上列被告因傷害案件，經檢察官提起公訴（98年度偵字第21894
號），本院判決如下：
    主  文
甲○○犯傷害罪，處罰金新臺幣貳仟元，如易服勞役，以新臺幣
壹仟元折算壹日。
    事  實
一、甲○○與乙○○間因另有刑事及民事訴訟案件之糾紛，於民
    國98年7 月13日，本院民事庭同時提訊甲○○、乙○○，訊
    問完畢後將甲○○、乙○○分別解還臺灣高雄監獄、臺灣高
    雄女子監獄，2 人則搭乘同一警備車返監，於同日17時37分
    警備車抵達位在高雄縣大寮鄉內坑村淑德新村1 號之臺灣高
    雄女子監獄前時，女受刑人依序下車，甲○○明知以手捶打
    他人，會讓人因此受有皮膚紅腫之傷害，竟基於傷害之犯意
    ，趁乙○○下車經過其座位且法警未及注意時，以雙手互握
    之方式，徒手捶打乙○○之右前胸部1 、2 下，致乙○○受
    有右肩部表皮微紅之傷害。
二、案經乙○○訴由臺灣高雄地方法院檢察署檢察官偵查起訴。
    理  由
一、被告以外之人於審判外之陳述，雖不符前4 條之規定，而經
    當事人於審判程序同意作為證據，法院審酌該言詞陳述或書
    面陳述作成時之情況，認為適當者，亦得作為證據，刑事訴
    訟法第159 條之5 第1 項定有明文。本件被告甲○○及檢察
    官對本院所引用審判外陳述之傳聞證據，均同意作為本案證
    據使用，本院審酌各該證據作成之情況，並無不法取供等非
    任意性情況，認為適當，爰依前揭規定，應具有證據能力。
二、訊據被告甲○○固不否認當日有出手推開告訴人乙○○，惟
    矢口否認有傷害犯行，辯稱：當天我有向法官報告另案的被
    告曾建龍恐嚇我，法官也有要求解還時要隔離戒護；解還時
    ，我的位置是在囚車的後面，在告訴人座位的後面；囚車到
    達高雄女監時，法警下車要我坐在旁邊，我的位置還在告訴
    人後方，告訴人出來後，因為她有一隻手沒有上手銬，所以
    經過我旁邊時，以衣服包手捶我，我就很本能的推開她，根
    本沒有傷害她的意思；當天沒有人在旁邊看到告訴人先打我
    等語（見本院審易字卷第19、20頁）。經查：
（一）被告與告訴人於98年7 月13日因民事案件經本院提訊，同
      日提訊之人犯另有丙○○、施宜妏等人乙情，有98年7 月
      13日本院民事庭98年度審訴字第1032號準備程序筆錄、本
      院98年8 月5 日雄院高文字第0980002499號函在卷可稽（
      見本院審易字卷第31～33頁，偵卷第25頁），且為被告所
      不爭執，是此部分事實應堪認定。
（二）證人丙○○於本院審理時證稱：98年7 月13日因自己的毒
      品案件出庭，之後提回女監時，與乙○○及另1 名女子銬
      在一起，我是在中間，乙○○是最後1 個，我的右手與乙○○的左手銬在一起，被告是自己1 人雙手銬著；我們到
      女監時，我要從囚車後門下車，經過被告時他是坐著，要
      下囚車樓梯時，因為我的腳要伸下去，差點跌倒，我從右
      邊往回頭看，看到被告站著用手捶（當庭示範）乙○○右
      前胸，我只有看到被告捶1 下；我沒有看到乙○○用外套
      包著手先打被告等語（見本院易字卷第39～43頁）。又證
      人丙○○與告訴人本互不相識，因事發後高雄女子監獄戒
      護科長請渠等寫自白書時才知道告訴人姓名，亦經證人丙○○證述在卷（見本院訴字卷第39頁），則證人丙○○自
      無甘冒偽證罪責而為不實證述，是其所述應堪採信，足徵
      上開時、地，被告確實有在警備車內以手捶打告訴人之行
      為無訛。
（三）證人即告訴人乙○○於本院審理時證稱：98年7 月13日早
      上出庭時，沒有與被告同一輛車，下午回監獄才是同一輛
      車；回去時我與丙○○還有另1 位女受刑人銬在一起，我
      是在最後面，是最後下車；當天被告是坐在囚車後面法警
      座位的後面，是自己1 人用手銬銬著；當天我要從囚車後
      門下車，所以會經過被告，我正要下車時，被告用雙手合
      握捶過來打我，打我右前胸部、肩膀、肩膀後面，打了3
      、4 下，我有退後；因為我左手是銬著的，前面的人依序
      下車，我有被拉到前面去，要閃他也來不及，左手也有被
      手銬拉傷等語（見本院易字卷第33～38頁）。證人乙○○
      雖與被告另有案件爭訟，然均在上訴中，再者，證人乙○○業已具結作證，而本案被告所犯之傷害罪，最重本刑為
      3 年以下有期徒刑，偽證罪之最重本刑則為7 年以下有期
      徒刑，較傷害罪之刑度高出甚多，依證人乙○○之社會經
      驗及智識程度，自無陷自己犯有重刑之偽證罪風險，而虛
      偽陳述，誣陷被告犯有較輕刑度之傷害罪，且其上開所述
      核與證人丙○○所述大致相符，準此，證人乙○○之證述
      堪可採憑。雖證人乙○○證稱被告當日捶打其3 、4 下，
      惟證人丙○○證稱回頭只看到1 下，佐以證人丙○○之所
      以回頭，乃因遭後方之證人乙○○拉扯，證人乙○○亦證
      稱為閃避被打而有退後，堪認被告當日出手捶打證人乙○○2 下以上，且至少有1 下有打到證人乙○○之身體。
（四）此外，復有臺灣高雄女子監獄98年8 月5 日高女監戒字第
      0980500078號函暨所附臺灣高雄女子監獄（借提還押）受
      刑人內外傷記錄表、戒護科收容人談話筆錄簿、受刑人外
      傷照相登記簿等資料附卷為憑（見偵卷第8 ～12頁），益
      徵告訴人有因被告捶打之行為受有右肩部表皮微紅之傷害
      甚明。又告訴人當日提訊前身體並無外傷，且於還押返監
      前因遭被告徒手捶打，所受傷勢與被捶打之位置、受傷程
      度均相符合，堪認告訴人所受右肩部表皮微紅之傷害結果
      ，實為被告之傷害行為所致，二者間具有相當因果關係明
      確，被告辯稱告訴人受傷情形係假冒，顯屬臆測之詞，毫
      無論據。
（五）被告雖以因遭告訴人毆打而出於本能自我防衛等語置辯，
      然被告當日提訊前及還押返監時，均未發現身體有受傷等
      情，有臺灣高雄監獄98年8 月3 日高監戒字第0981000138
      號函暨所附收容人出庭、提訊暨返回檢查登記簿在卷可考
      （見偵卷第14、18頁），證人丙○○亦證稱未見告訴人打
      被告，且被告亦供稱無人看見告訴人先行出手打其，是被
      告前揭所辯因無證據可佐，自難以採信。綜上所述，本案
      事證明確，被告犯行洵堪認定，應依法論科。
（六）至被告請求傳訊本院法警鄭朝鴻，以證明其當日開庭前確
      實有被恐嚇乙情，然被告已供稱當日對其出言恐嚇者，並
      非告訴人，且上開待證事項亦與本案無關，故本院認無傳
      喚之必要，附此敘明。
三、核被告甲○○所為係犯刑法第277 條第1 項之普通傷害罪。
    爰審酌被告因與告訴人間存有案件糾紛，為此不滿，未思以
    理性方式解決，而出手傷害告訴人，固有不該，惟告訴人所
    受之傷害甚屬輕微，且無支出任何醫療費用，現已痊癒，除
    要求被告道歉外且需支付新臺幣（下同）15萬元，始願意和
    解，有審判筆錄附卷可按（見本院訴字卷第33頁），所為要
    求甚不合理，致本件無法達成和解，及被告犯罪所用之手段
    、動機、目的等一切情狀，從輕量處如主文所示之刑，並諭
    知易服勞役之折算標準，以示懲儆。
據上論斷，應依刑事訴訟法第299 條第1 項前段，刑法第277 條
第1 項、第42條第3 項，刑法施行法第1 條之1 ，判決如主文。
本案經檢察官李怡增到庭執行職務。
中    華    民    國    99    年    1     月    20    日
                  刑事第十六庭  審判長法  官  曾逸誠
                                      法  官  林柏壽
                                      法  官  王靖茹
以上正本證明與原本無異。
如不服本判決，應於判決送達後10日內，向本院提出上訴狀。
中    華    民    國    99    年    1     月    20    日
                                      書記官  陳鈺甯
附錄本案論罪科刑法條：
中華民國刑法第277條第1項
傷害人之身體或健康者，處 3 年以下有期徒刑、拘役或 1 千元
以下罰金。


司法院資訊處製作；財團法人民間司法改革基金會備份。
